臺灣屏東地方法院刑事判決　　　　　　　94年度交訴字第18號
公　訴　人　臺灣屏東地方法院檢察署檢察官
被　　　告　甲○○
選任辯護人　陳富勇律師
上列被告因公共危險案件，經檢察官提起公訴（93年度偵字第47
20號），本院判決如下：
    主  文
甲○○駕駛動力交通工具肇事，致人受傷而逃逸，處有期徒刑陸
月，如易科罰金，以佰元折算壹日。
    事  實
一、甲○○於民國93年7 月25日凌晨1 時7 分許，駕駛車牌8S-3
    932 號自小客車，沿屏東縣台88線快速道路外側車道由高雄
    往潮州方向行駛，途經該路段13.3公里處，本應注意行車速
    度依速限標誌之規定（該路段之最高時速限制為80公里），
    及超車時應與前車左側保持半公尺以上之間隔超過，且應注
    意車前狀況及兩車併行之間隔，並隨時採取必要之安全措施
    ，而當時天候晴、夜間有照明，路面乾燥、無缺陷、亦無障
    礙物，視距良好，依當時情形並無不能注意之情事，因其欲
    超越原行駛在同一車道由丁○○駕駛其內搭載乙○○之車牌
    號碼YM-7633 號自小客車，竟疏未注意減速，且未注意與前
    車左側保持半公尺以上之間隔超過，亦未注意車前狀況及兩
    車併行之間隔，即貿然以時速140 至150 公里之高速欲自外
    側車道變換車道至內側車道，惟因未保持安全間隔且煞車不
    及，其自小客車之右前方保險桿上方不慎擦撞丁○○駕駛之
    自小客車左後車輪上方，致丁○○駕駛之自小客車失控撞擊
    道路邊緣之謢欄後再彈回原車道，甲○○則依然直行隨即再
    以其自小客車右前方保險桿上方撞擊丁○○所駕駛之自小客
    車左前車輪上方，致丁○○駕駛之自小客車失控沿道路邊緣
    之謢欄前行，經丁○○踩煞車後始停止，乙○○並因而受有
    右上臂頓挫傷之傷害（傷害部分未據告訴），詎甲○○明知
    其已肇事致人受傷竟未立即下車救護，仍以時速140 至150
    公里之高速駕車逃逸，嗣經丙○○駕車在後目擊，隨即追趕
    甲○○，並記下甲○○所駕車輛之車牌號碼後報警處理，經
    警循線通知甲○○到案，始查知上情。
二、案經屏東縣警察局屏東分局報請臺灣屏東地方法院檢察署檢
    察官偵查起訴。
    理  由
一、訊據被告甲○○固坦承於上揭時間駕駛上開自用小客車行經
    上開路段等情，惟矢口否認有肇事致人受傷而逃逸之犯行，
    辯稱：被害人乙○○受傷與伊肇事並無相當因果關係，伊有
    近視所以雖有看照後鏡但無法看清楚，且當時車窗緊閉、車
    內音響震耳欲聾，故伊不知有肇事，亦不知被害人有受傷，
    且伊並未加速逃離現場云云，經查：
  (一)證人乙○○於本院審理時結證稱：車子從左後方撞過來，渠
    等的車子就直接擦撞護欄，彈出來後好像又有撞到，伊知道
    有2 次的撞擊聲，2 次都是同1 台車撞的，渠等第2 次被撞
    後，就沿著護欄煞車停住，對方的車沒有停下來，伊不知道
    對方的車撞渠等時有無煞車，因為伊嚇到了，撞擊力蠻大的
    ，也有發出很大的聲音，現場並沒有其他聲音出現等語（見
    本院卷第44頁、第45頁）。證人丁○○於本院審理時結證稱
    ：當天伊開車開在外線道，車速大約70、80公里，從後照鏡
    看到有車過來，又聽到煞車聲，伊就感到後面被撞到了，車
    子就失控撞到護欄，撞到護欄後車子又彈回來，感覺左前輪
    方向好像又被頂到一下再往護欄去，之後車子就沿著護欄摩
    擦卡在那邊了，當時因為車窗關起來，有開著小縫而已，撞
    擊聲音聽起來不大聲，伊是有聽到對方車子的煞車聲，撞到
    後伊就沒有聽到，對方的車速應該有100 多公里以上，伊會
    開車5 、6 年了，如果伊是開車的人，那個撞擊聲應該知道
    撞到人等語（見本院卷第47頁、第48頁）。證人丙○○於本
    院審理時結證稱：伊當時是在內側車道上，在被撞擊車輛的
    左後方約1 台車身距離，被告的車子就從伊的旁邊右邊車道
    也就是從被撞車輛的正後方過來，被告的車子想要從內側車
    道超丁○○的車，就先經過伊再把車要開往內側車道，卻在
    兩車道中間撞到丁○○的車，伊忘記是否撞的很大力，被告
    應該是開的很快，比渠2 車都快，伊當時開約80公里，第1
    次撞完以後丁○○的車就往護欄方向撞去，被告的車還是直
    走，沒有停下來，伊不知道被告有無變慢下來，伊忘記被告
    撞到丁○○的車子是否只有1 次，伊有聽到撞擊的聲音，伊
    的前面2 個車窗有開一點點，撞擊聲音很大，是伊車上的朋
    友叫伊追肇事車輛，後來只有看到車牌，就沒有追了，經公
    訴人當庭提示警訊筆錄始表示警訊所述實在，當時車速80
    公里，伊追上去的時候開到90到100 公里，看到車牌伊就沒
    有追了等語（見本院卷第51頁、第52頁）；其於警詢時證稱
    ：當時伊行駛在內快車道上，伊在丁○○所駕駛YM-7633 號
    自小客車左後方，有1 部自小客車從YM-7633 號自小客車後
    方要往內快車道超車，伊先聽到煞車聲，然後看到該銀色三
    菱廠牌自小客車右側車身撞到YM-7633 號自小客車左後車身
    ，YM-7633 號自小客車因車禍失控撞擊右邊謢欄後彈入車道
    ，又被該銀色三菱廠牌自小客車第2 次撞擊，第2 次撞擊是
    三菱廠牌自小客車右側車身與YM-7633 號自小客車左前車身
    撞擊，YM-7633 號自小客車車禍後即停在現場，被告所駕車
    輛沒有停車，反而加速往潮州方向下台27線萬丹交流道，往
    屏東市區方向逃逸，伊見狀即駕車沿路尾隨追趕，並抄下該
    肇事逃逸車輛之車號為8S-3932 號，該車肇事後不曾下車查
    看，反加速逃逸等語（見警卷第14頁），上開3 位證人之證
    詞經核互相符合，堪認上開3 位證人之證詞確與事實相符而
    可採信。再證人丁○○所駕車輛之車損狀況係在該車之左後
    輪上方及左前輪上方有擦痕，而被告所駕車輛之車損狀況則
    在該車之右前保險桿上方有擦痕，又現場道路邊緣之謢欄留
    有約3.6 公尺的孔狀括擦痕，現場路面留有近30公尺之煞車
    痕，亦有道路交通事故現場圖、道路交通事故調查報告(一)、
    (二)各1 紙及照片16幀在卷足憑，且證人即現場處理員警戊○○於本院審理時結證稱：伊看到車牌YM-7633 號自小客車毀
    損在台88線公路上，右前車胎破損停在路肩上，左後車身有
    撞擊痕跡，右前車身撞擊護欄，有2 個撞擊點，伊為交通隊
    警員，處理交通案件經驗有4 年，依照撞擊點判斷，肇事者
    應該知道他有肇事，這種撞擊方式在撞擊後有極長的煞車痕
    、拖刮痕跡，一定會造成受傷，這是高速撞擊，前車又擦撞
    護欄，這種衝擊力下一定會有人受傷，伊處理的經驗是沒有
    發現過現場有煞車痕及拖刮痕但卻沒有人受傷等語（見本院
    卷第43頁、第44頁），顯見本件交通事故係被告超車不當所
    致，被告確與證人丁○○有2 次之撞擊，造成證人丁○○所
    駕車輛失控，又在高速下發生擦撞後車內之人有受傷之虞，
    亦與常情無違而為被告所能察知，是被告自無不知其肇事致
    人受傷之理，且被告肇事後復高速駛離現場致證人丙○○追
    趕不及，堪認被告確有肇事致人受傷而逃逸之犯行。
  (二)再被告於警詢時供稱：伊於93年7 月25日凌晨零時許由高雄
    十全路、萬全街口駕車出發，因心情不好，沒有目的開車亂
    跑，伊僅記得開至台88線快速道路往潮州方向，當時車速約
    140 至150 公里左右，伊當時開快車，僅記得車子在超車時
    有一陣子搖晃，但是伊沒有下車察看，伊當時由照後鏡沒有
    看見或聽見車子撞擊聲，伊超車時大約與前車保持約半車身
    距離，超車前伊有打方向燈及輕踩煞車等語（見警卷第3 頁
    至第5 頁）；於偵查中供稱：當時車子在行駛中有搖晃一下
    ，但是伊看照後鏡好像沒有發生事情，伊就照原來的速度開
    走了，伊看照後鏡是因為伊以為壓到什麼東西，伊開140 至
    150 公里左右等語（見偵查卷第7 頁、第9 頁、第10頁）；
    於本院審理時供稱：車禍當天車子有搖晃一下，伊以為壓到
    東西，當時車速100 多公里，伊瞄一下照後鏡而已，覺得沒
    有怎麼樣，看到後面都有車，往後看沒有聽到什麼聲音，伊
    音樂開的很大聲，伊沿路都在超車，伊跟對方不認識，事故
    當時伊不知道，伊想可能當時有撞到對方所以才想要跟對方
    和解等語（見本院卷第55頁），參諸上開證人之證述，被告
    係以約每小時140 至150 公里左右之車速欲超越證人丁○○
    所駕車輛而不慎撞擊之，且證人丁○○所駕車輛當時之車速
    亦達每小時80公里，故2 車在如此高速之情形下發生擦撞，
    勢必會產生一定程度之晃動，證人丁○○所駕車輛尚因而偏
    離車道撞向道路邊緣之謢欄，是被告既已於本件車禍發生時
    察覺車身有不尋常之搖晃並觀看照後鏡，又本件交通事故發
    生時被告與證人丁○○有2 次之撞擊，造成證人丁○○之車
    輛失控，亦如前述，顯見本件交通事故並非被告所辯之些微
    擦撞。再被告係駕駛一般自小客車，車輛體積、重量皆不若
    大型車，其視野並無死角，對於車體晃動係來自路面或其他
    車輛之碰撞，均能辨識，並不因有無開啟車窗、音響而異，
    故被告當時必已自車體晃動知悉發生交通事故，其主觀上對
    於交通事故之發生自應有認識，且證人丁○○所駕車輛原係
    行駛在被告前方，其遭被告自後2 次撞擊並偏離車道行駛，
    已如前述，則被告自承當時尚可看見告示牌上之文字，亦非
    眼盲之人，焉有視而不見之理？另被告自承本件車禍發生當
    天從高雄市○○街出發到潮州，當晚開了約2 、3 小時的車
    ，當天開車紅綠燈可以看得到等語（見本院卷第56頁），而
    被告當天除了本件車禍外，並未發生其他任何事故，足認被
    告是否配戴眼鏡對其駕駛行為並無任何影響，是被告辯稱其
    因近視始不知肇事云云，顯係卸責之詞，不足採信。
  (三)另刑法上之過失，固以過失行為與結果之間，於客觀上有因
    果關係存在為必要；然此所謂因果關係，並不以過失行為係
    結果發生之直接原因為限，僅以有相當之因果關係存在，即
    足當之，而行為之於結果，是否具有相當因果關係，應依事
    後之立場，客觀地審查行為當時之具體事實，如認某行為確
    為發生結果之相當條件者，該行為即有原因力；至若某行為
    與行為後所生之條件相結合而始發生結果者，亦應就行為時
    所存在之事實，為客觀之事後審查，如認為有結合之必然性
    者，則該行為仍不失為發生結果之原因，應認具有相當因果
    關係，最高法院90年台上字第5164號判決可資參照。查證人
    乙○○於本院審理時結證稱：伊是右手臂瘀青，在車禍後才
    受傷，瘀青是碰到車窗門邊造成的，之所以會撞到車窗門邊
    是因為在車禍過程中，方向盤在轉的時候，才造成受傷，伊
    不知道是否因為喝水時舉手才撞到等語（見本院卷第46頁）
    ，證人丁○○於本院審理時結證稱：伊沒有受傷是因為伊聽
    到煞車聲就有準備了，被撞擊後方向盤之所以往右轉，是因
    為被告撞伊的左邊，伊被撞後就沒有辦法控制方向盤，撞到
    後車子停在路邊，伊有看到乙○○的手有受傷，她扶著說手
    很痛，被撞後因為撞擊的力道及自己很緊張所以造成方向盤
    偏移等語（見本院卷第48頁至第50頁），並有國軍高雄總醫
    院屏東分院附設民眾診療服務處診斷證明書1 紙在卷可稽，
    而被告與證人丁○○所駕車輛在高速下發生擦撞，勢必影響
    證人丁○○對車輛之操控，並因而造成證人乙○○受傷，亦
    與常理相符，足認被告之駕駛行為係造成證人乙○○受傷結
    果之原因，應認被告之行為與證人乙○○之受傷有相當因果
    關係，是被告所辯均係事後卸責之詞，不足採信，本件事證
    明確，被告肇事致人受傷而逃逸之犯行洵堪認定。
  (四)至告訴人、證人之陳述有部分前後不符，或相互間有所歧異
    時，究以何者為可採，法院原得本其自由心證予以斟酌，非
    謂一有不符或矛盾，即應認其全部均為不可採信，苟其基本
    事實之陳述，若果與真實性無礙時，則仍非不得予以採信，
    最高法院92年度台上字第1961號判決可資參照。查證人戊○○雖於本院審理時結證稱：2 個撞擊點分別在左後行李箱旁
    ，左側前後車門中間車身都有明顯凹陷云云，惟查，證人丁○○所駕車輛係左後輪上方及左前輪上方遭撞擊等情，業據
    證人丁○○、丙○○證述明確，並有車損照片在卷足憑，已
    如前述，是證人戊○○此部分之證詞尚無可採，然其關於其
    他車損狀況、現場殘留煞車痕、拖刮痕等情形，則與證人丁○○、丙○○之證述及現場照片相符，本院認其此部分之證
    詞應與事實相符而可採信，非謂證人戊○○之證詞全部不可
    採信，併此敘明。
二、核被告甲○○所為，係犯刑法第185 條之4 之肇事致人受傷
    而逃逸罪。爰審酌被告於肇事後竟未能對被害人乙○○即時
    救護，猶率爾逃逸，犯後仍飾詞冀圖卸責，未見悔意，惟已
    與被害人丁○○、乙○○達成和解並已賠償損害，業據被害
    人乙○○陳述明確，並有和解書2 紙（見警卷第27頁、偵卷
    第7 頁、第11頁）在卷足憑，所生危害尚屬輕微，及其犯罪
    之動機、目的、手段等一切情狀，量處如主文所示之刑，並
    諭知易科罰金之折算標準，以資懲儆。又被告犯後飾詞冀圖
    卸責，未見悔意，難認其知所警惕而無再犯之虞，爰不為緩
    刑之諭知，併此敘明。
據上論斷，應依刑事訴訟法第299 條第1 項前段，刑法第185 條
之4 、第41條第1 項前段，罰金罰鍰提高標準條例第2 條，判決
如主文。
本案經檢察官葉容芳到庭執行職務。
中　　華　　民　　國　　94　　年　　4 　　月　　26　　日
                  刑事第六庭    審判長法  官   石家禎
                                      法  官   許心
                                      法  官   林家聖
以上正本證明與原本無異。
如不服本判決應於收受本判決送達後十日內向本院提出上訴書狀，
其未敘述上訴理由者，並得於提起上訴後十日內向本院補提理由
書狀（均須按他造當事人之人數附繕本）「切勿逕送上級法院」
                                書記官  莊正彬
中　　華　　民　　國　　94　　年　　4 　　月　　26　　日
附錄本判決論罪科刑法條全文：
刑法第185條之4
駕駛動力交通工具肇事，致人死傷而逃逸者，處六月以上五年以
下有期徒刑。
